臺灣彰化地方法院彰化簡易庭民事判決
110年度彰簡字第421號
原      告  李玉梅  
            李芳美  
共      同
訴訟代理人  林俊雄律師
被      告  洪仁貴  
上列當事人間請求拆屋還地事件，本院於民國110年11月2日言詞
辯論終結，判決如下：
    主  文
被告應將坐落彰化縣○○鄉○○段○○○○○○○地號土地上，如附圖即彰
化縣彰化地政事務所民國一一○年七月二十八日彰土測字第一七
三二號土地複丈成果圖所示編號A部分，面積九．七七平方公尺之
一層鐵皮屋、圍牆；編號B部分、面積一八．八八平方公尺之圍牆
均拆除，並將該部分土地返還原告。
訴訟費用由被告負擔。
本判決得假執行。但被告如以新臺幣參拾壹萬伍仟壹佰伍拾元為
原告供擔保後，得免為假執行。
    事實及理由
一、原告主張：原告二人之先父即訴外人李文為坐落彰化縣○○鄉
    ○○段000地號土地之原共有人，嗣李文與訴外人梁盟政訴請
    本院分割該土地，經本院另案以91年度訴字第980號判決（
    下稱另案判決）予以分割確定在案，李文取得其後重編為同
    段749、756地號兩筆土地（下合稱系爭土地，分則以各地號
    土地稱之），後因李文於民國103年間死亡，由原告二人繼
    承而共有系爭土地。又另案判決進行中，經履勘現場，查得
    被告所有之一層鐵皮屋、圍牆（即門牌號碼為彰化縣○○鄉○○
    路00號房屋之附屬建物，下稱系爭地上物），無權占用系爭
    土地如彰化縣彰化地政事務所110年7月28日彰土測字第1732
    號土地複丈成果圖（下稱附圖）所示編號A部分面積9.77平
    方公尺、編號B部分面積18.88平方公尺土地。被告以系爭地
    上物占用系爭土地並未得分割前892地號土地全體共有人之
    同意，且亦乏其他占有權源，是其無權占有系爭土地，又原
    告怕日後土地面寬縮減難以運用，而不願出售遭被告占用之
    系爭土地，爰依民法第767條第1項之規定提起本件訴訟等語
    。並聲明：（一）如主文第1項所示。（二）願供擔保請准
    宣告假執行。
二、被告則以：系爭地上物為其所有，自85年申請建築至今已26
    年之久，因近幾年來土地重測才知系爭地上物占用系爭土地
    ，請本院准予其向原告購買占用之系爭土地，以免傷到主建
    築結構等語置辯。並聲明：原告之訴駁回。
三、得心證之理由：
（一）原告主張系爭土地為其所有，系爭地上物占用系爭土地如
      附圖所示編號A部分9.77平方公尺、B部分面積18.88平方
      公尺等情，業據其提出土地登記謄本、地籍圖謄本、另案
      判決暨確定證明書、建物登記謄本、現場照片等為證，又
      系爭地上物占用系爭土地部分，亦經本院囑託彰化縣彰化
      地政事務所指派測量員於110年8月5日會同本院及兩造履
      勘現場，確認原告主張系爭土地遭被告占用部分為如附圖
      編號A、B部分所示位置乙情，有本院勘驗筆錄、彰化縣彰
      化地政事務所110年7月28日彰土測字第1732號土地複丈成
      果圖在卷可憑，均為被告所不爭執，堪信為真，足認系爭
      土地確有遭系爭地上物占用之事實甚明。
（二）按所有人對於無權占有或侵奪其所有物者，得請求返還之
      。對於妨害其所有權者，得請求除去之。有妨害其所有權
      之虞者，得請求防止之，民法第767條第1項定有明文。又
      以無權占有為原因，請求返還土地者，占有人對土地所有
      權存在之事實無爭執，土地所有權人對其土地被無權占有
      之事實無舉證責任，占有人自應就其取得占有係有正當權
      源之事實證明之（最高法院85年度台上字第1120號判決要
      旨參照）。次按建物之拆除，為事實上之處分行為，未經
      辦理所有權第一次登記之建物，僅所有人或有事實上處分
      權之人，方有拆除之權限。經查，系爭地上物為被告所有
      ，為被告所自承，是被告有拆除權限。又系爭地上物占用
      系爭土地如附圖所示編號A部分面積9.77平方公尺、B部分
      面積18.88平方公尺之事實，已如前述，被告既未能舉證
      證明占有使用系爭土地有何正當權源，則原告主張係無權
      占有，請求被告將占用部分拆除，並將該部分土地返還原
      告，應屬可採。至被告辯稱願購買占用土地一節，惟原告
      並不同意出售遭被告占用之系爭土地，且原告主張拆除之
      部分係增建之一層鐵皮屋及獨立圍牆，而非被告原有之主
      體建物，在拆除上應無困難，且在拆除時或拆除後，均不
      會影響被告原有主體建物結構上之安全，是被告前揭所辯
      ，亦無可採。 
四、綜上所述，原告依民法第767條第1項之規定，請求如主文第
    1項所示之內容，為有理由，應予准許。　　　
五、本件判決之基礎已臻明確，兩造其餘之爭點、攻擊防禦方法
    及舉證，核與判決無影響，爰不一一論述，併此敘明。
六、本件係就民事訴訟法第427條訴訟適用簡易程序所為被告敗
    訴之判決，依同法第389條第1項第3款規定，應依職權宣告
    假執行，並依同法第392條第2項規定，依職權宣告被告如預
    供擔保，得免為假執行。又原告所為宣告假執行之聲請，僅
    在促使法院為此職權之行使，本院自不受其拘束，仍應逕依
    職權宣告假執行，惟此部分聲請既已依職權宣告，無再命原
    告提供擔保之必要，此部分不另為准駁之諭知，附此敘明。
七、訴訟費用負擔之依據：民事訴訟法第78條。
中    華    民    國   110    年    11    月    16    日
                  臺灣彰化地方法院彰化簡易庭
                      法  官  李欣恩
以上正本係照原本作成。
如不服本判決，應於送達後20日內，向本院提出上訴狀並表明上
訴理由，如於本判決宣示後送達前提起上訴者，應於判決送達後
20日內補提上訴理由書（須附繕本）。
中    華    民    國   110    年    11    月   16   日
                      書記官  姚志鴻